臺灣臺北地方法院刑事判決
111年度訴字第519號
公  訴  人  臺灣臺北地方檢察署檢察官
被      告  李宗達



選任辯護人  李金澤律師
上列被告因傷害案件，經檢察官提起公訴（110年度偵字第15853
號），本院判決如下：
    主  文
李宗達犯傷害罪，處有期徒刑肆月，如易科罰金，以新臺幣壹仟
元折算壹日。
扣案之黑色鐮刀壹把沒收。
未扣案之鑰匙壹把沒收，於全部或一部不能沒收或不宜執行沒收
時，追徵其價額。
    事  實
一、李宗達與李其鴻為位在臺北市○○區○○街00○0號同層樓鄰居（
    分別居住在8樓之1、8樓之2），長期相處不睦，李宗達竟基
    於傷害他人身體之犯意，於民國110年5月2日上午11時13分
    許，在上開住處之8樓電梯口處，以鑰匙攻擊李其鴻，致李
    其鴻受有左側上臂擦挫傷之傷害，嗣於同日上午11時43分許
    ，李宗達見李其鴻位在上開住處8樓電梯口處等待電梯，復
    承前傷害之犯意，先將李其鴻推擠至牆邊，繼而徒手掐住李
    其鴻之脖子，接以使用鐮刀攻擊李其鴻，致李其鴻受有左側
    虎口開放性傷口1公分、右側肩部及頸部挫傷、右大拇指擦
    挫傷等傷害。
二、案經李其鴻訴由臺北市政府警察局松山分局報告臺灣臺北地
    方檢察署檢察官偵查起訴。
    理  由
壹、證據能力：
一、供述證據：
    本判決所引用之各該被告以外之人於審判外之陳述，業據被
    告李宗達及其辯護人於準備程序時均不爭執證據能力（見本
    院訴卷第33頁），復於辯論終結前亦未對該等證據之證據能
    力聲明異議，本院審酌前開陳述作成時之情況，並無違法取
    證之瑕疵，亦認以之作為證據為適當，是本案其餘被告以外
    之人於審判外之言詞或書面陳述等供述證據，依刑事訴訟法
    第159條之5規定，自均得為證據，合先敘明。
二、非供述證據：
　　卷內所存經本判決引用為證據之非供述證據部分，經核與本
    件待證事實均具有關聯性，且無證據證明係違反法定程序所
    取得，依刑事訴訟法第158條之4反面解釋，均有證據能力。
貳、認定犯罪事實所憑之證據及理由：
一、訊據被告固坦承與告訴人李其鴻間為鄰居關係，於上開時、
    地有與告訴人碰面，並有於111年5月2日上午11時43分許與
    告訴人間發生肢體衝突等事實，惟矢口否認有何傷害之犯行
    ，辯稱：我未有攻擊告訴人，是告訴人來撞擊我，我拿鐮刀
    是為了自衛，告訴人所述均是為了索取賠償，告訴人的傷口
    是自己用美工刀劃傷的云云。辯護人則為其辯稱：被告與告
    訴人間爭執已久，被告本人因年紀較大而對鄰居有防備心，
    因此反應較為激烈，且被告之生活、情境均值得同情等語。
    經查：　　　　
  ㈠被告與告訴人間為共同居住在上開地點之鄰居，並分別於110
    年5月2日上午11時13分、11時43分許在上開住處之電梯口碰
    面，且有於上午11時43分許發生肢體衝突，另告訴人受有左
    側虎口開放性傷口1公分、右側肩部及頸部挫傷、右大拇指
    擦挫傷、左側上臂擦挫傷等傷害等事實，核與證人即告訴人
    證述情節大致相符（見偵卷17至19頁、第87至91頁、本院訴
    卷第61至71頁），且有監視器錄影光碟暨監視器錄影畫面擷
    取照片、案發現場照片、告訴人受傷照片、臺安醫院110年5
    月2日診斷證明書、本院勘驗監視器畫面筆錄及監視器畫面
    擷圖（見偵卷第35至38頁、第39至40頁、第41至42頁、第47
    頁、本院訴卷第29至32、37至43頁），亦為被告及其辯護人
    所不爭執（見本院訴卷第34頁），是此部分之事實，首堪認
    定。
  ㈡被告確有於110年5月2日上午11時13分許，以鑰匙攻擊告訴人
    ，造成告訴人受有左側上臂擦挫傷之傷害：
　⒈經本院勘驗監視器畫面「檔名XVR_ch11_main_0000000000000
    0_00000000000000」（影片內容並無聲音，僅有影像，監視
    器畫面是照向電梯內之鏡子，故實際情況與監視器畫面左右
    相反），結果如下：
　⑴監視器顯示時間0000-00-00 00：12：17～0000-00-00 00：12
    ：51，監視器所照畫面為電梯內之景象，身穿黃衣、頭戴灰
    色帽子之被告於1樓進入電梯，搭乘至8樓。
　⑵監視器顯示時間0000-00-00 00：12：51～0000-00-00 00：14
    ：19，被告離開電梯後，電梯於11：13：11時打開，但電梯
    外未照到任何人，隨即電梯門再度關上，電梯門再於11：13
    ：31時打開，此時身穿灰衣長褲之告訴人在電梯外以弓箭步
    方式，上半身前後晃動，此時有身穿長袖一人（依照後面進
    入電梯之人及衣服顏色，該人應為告訴人之妻）阻擋在告訴
    人前，接著告訴人再有其他伸手等比手畫腳等動作，電梯門
    於11：13：38關上後隨即開啟，告訴人與其妻子進入電梯，
    告訴人進入電梯內仍不時回頭看向電梯外，進入電梯後又手
    指電梯外，隨後告訴人之妻子將電梯門關上並下樓。
　⒉證人即告訴人亦於本院審理時證稱：當天我跟我老婆要出門
    吃飯，正在門口穿鞋時，剛好電梯打開被告走出來，被告就
    對我罵看什麼看，我跟被告交錯而過時，我就看到東西飛過
    來，被告的手在我前面晃一下，後來我老婆說是被告掛在脖
    子上的鑰匙，我也發現我手臂有一條長長的痕跡等語（見本
    院訴卷第62、68頁）。
　⒊另觀被告受傷之照片（見偵卷第43至44頁），可見被告確有
    在脖子上掛取鑰匙在胸前，再參以上開監視器畫面，顯示被
    告自上開住處8樓電梯離開後，相距不到1分鐘，告訴人即在
    電梯外有比手畫腳等晃動動作，核以上開證述情節，足認被
    告應有使用胸前之鑰匙攻擊告訴人，告訴人因而有較為激動
    之比手畫腳動作反應，是上揭告訴人之證述應可採信，被告
    確有以鑰匙攻擊告訴人，造成告訴人受有左側上臂擦挫傷之
    傷勢。
　㈢被告確有於同日上午11時43分許以扣案之黑色鐮刀傷害告訴
    人，造成告訴人受有左側虎口開放性傷口1公分、右側肩部
    及頸部挫傷、右大拇指擦挫傷等傷害：
　⒈經本院勘驗監視器畫面「檔名：XVR_ch11_main_00000000000
    000_00000000000000」（影片內容並無聲音，僅有影像，監
    視器畫面是照向電梯內之鏡子，故實際情況與監視器畫面左
    右相反），結果如下：
　⑴監視器顯示時間0000-00-00 00：43：05～0000-00-00 00：43
    ：07電梯門打開，電梯外有身穿黃衣之被告以及身穿灰衣、
    藍色外套之告訴人，被告伸出左手朝告訴人之胸前推了1 下
    ，告訴人因而向後退並撞到後面的牆壁，接著被告又趨步向
    前以左手掐住告訴人之脖子。
　⑵0000-00-00 00：43：07～0000-00-00 00：43：11被告再以右
    手持刀伸向告訴人之脖子，告訴人遂以左手將被告之右手格
    擋開來，並抬起右腳踢向被告，被告因而向後退，此時告訴
    人與被告一起握著刀子，告訴人以左肩向被告撞去，被告因
    而往後退，電梯門隨即關閉。
　⒉另經本院勘驗監視器畫面「檔名：XVR_ch11_main_000000000
    00000_00000000000000」，結果為監視器顯示時間0000-00-
    0000：45：49告訴人從4樓進入電梯，照向鏡子，可看到告
    訴人之左手虎口有血跡傷口。
　⒊證人即告訴人於本院審理時證稱：上午11時13分許衝突發生
    後，我決定去驗傷，因此我又返家要拿健保卡，我拿好證件
    後準備要搭電梯時，就看到被告從我的脖子壓著我往後退，
    突然被告右手拿了一把黑色的刀，說要給我死，因此我就用
    腳踹被告，再抓住被告的手，一個掃腿把被告掃到地上，我
    想要把被告的刀奪下來，但無法奪下來，後來被告就一直掐
    著我的脖子，接著我就從逃生梯逃下來，我的左手虎口受傷
    有縫，肩頸也有受傷等語（見本院訴卷第63至69頁）
　⒋互核上開證詞及勘驗筆錄，本案上午11時43分許發生之經過
    ，由被告先將告訴人推擠至牆邊，接以掐住告訴人脖子，並
    持黑色刀具朝告訴人脖子方向攻擊，告訴人因而對於被告所
    造成之現在不法侵害作出防衛行為，2人因而發生肢體衝突
    ，且經過約2分鐘後，顯見告訴人受有之左手虎口流血傷勢
    ，再參以臺安醫院110年5月2日診斷證明書所載之傷勢包含
    左側虎口開放性傷口1公分、右側肩部及頸部挫傷、右大拇
    指擦挫傷，均與上開扭打、被告持刀等行為所可能造成之傷
    勢無違。從而，被告確有於上午11時43分許，以掐脖子及揮
    舞黑色刀具等方式攻擊告訴人，造成告訴人受有左側虎口開
    放性傷口1公分、右側肩部及頸部挫傷、右大拇指擦挫傷等
    傷害無疑。
　㈣被告固以前詞置辯，但並不可採：
　⒈被告雖主張其行為係出於自衛云云，惟查：
　⑴按刑法第23條所規定之正當防衛，係以對於現在不法之侵害
    ，而出於防衛自己或他人權利之行為為要件，故侵害已過去
    之報復行為，與無從分別何方為不法侵害之互毆行為，均不
    得主張正當防衛（最高法院91年度台上字第2614號判決意旨
    參照）。
　⑵證人即告訴人於本院審理時證稱：我的手都是沒有任何的攻
    擊，都是下垂的，直到我看到被告的手有刀子後我才作反擊
    等語（見本院訴卷第69頁）。經比對本院勘驗監視器檔案暨
    擷圖照片（見本院訴卷第40至41頁），核與告訴人上開證述
    情節相符，足認被告推告訴人、掐脖子之過程，告訴人均無
    任何攻擊被告之動作，既然尚無任何針對被告之現在不法之
    侵害，顯與正當防衛有別。
　⑶被告於本院審理時供稱：告訴人用肩膀撞我，我才回去拿鐮
    刀等語（見本院訴卷第78至79頁）。益徵被告手持鐮刀之目
    的，係出於事後報復之行為，況且告訴人如何以肩膀撞擊等
    情，被告亦未能提出事證以實其說，自非可採，並無主張正
    當防衛之餘地。
  ⒉被告雖辯稱告訴人所受之傷勢係自行以美工刀所劃傷云云，
    惟查：
　⑴被告於偵查中供稱：告訴人所受的傷是因為搶我的刀所造成
    的等語（見偵卷第68頁），卻於本院審理時翻供改稱：告訴
    人手上的傷勢是自己用美工刀所劃的等語（見本院訴卷第78
    頁），所述前後不一，憑信性尚有可疑。
　⑵況且，被告又於本院審理時供稱：我右手小指頭遭鐮刀刮的
    ，我拿鐮刀出來要對付告訴人，然後告訴人過來絆倒我，騎
    在我身上要搶我的刀等語（見本院訴卷第74頁），可見被告
    已自承自己之傷勢乃因與告訴人間搶刀而受傷，告訴人自有
    可能因奪取刀具過程致生虎口傷勢，何況依上開監視器畫面
    擷圖可知，告訴人與被告間發生肢體衝突後，2分鐘後告訴
    人即從上開住處4樓電梯搭乘下樓，明顯可見左手虎口傷勢
    ，難以想像告訴人在這2分鐘期間內備妥美工刀並劃傷自己
    ，被告上開所辯實與常情不符，自非可採。
二、綜上所述，本案事證明確，被告上開傷害犯行，洵堪認定，
    應予依法論科。
參、論罪科刑：
一、核被告所為，係犯刑法第277條第1項之傷害罪。又被告係基
    於傷害他人身體之單一犯意，於同一地點、密切接近之時間
    ，侵害告訴人之身體同一法益，各行為之獨立性極為薄弱，
    依一般社會健全觀念，在時間差距上，難以強行分開，在刑
    法評價上，以視為數個舉動之接續施行，合為包括之一行為
    予以評價，較為合理，就被告所為傷害犯行，應論以接續犯
    。
二、爰以行為人之責任為基礎，審酌被告為智識成熟之成年人，
    僅因與鄰居相處問題，不思理性思考解決問題，反而以暴力
    方式攻擊告訴人，甚至使用刀具對告訴人施暴，造成告訴人
    受有上開嚴重之傷害，甚為危險，所為實值非難。且被告始
    終否認犯行，亦未能與告訴人間達成和解，犯後態度不佳，
    另考量被告年紀已長，且無任何前科之素行，兼衡其於本院
    審理時自述之家庭經濟生活狀況等一切情狀（見本院訴卷第
    82頁），量處如主文所示之刑，並諭知易科罰金之折算標準
    。
肆、沒收：
一、扣案之黑色鐮刀1把，應予宣告沒收：
  ㈠被告於本院審理時供稱：扣案的黑色鐮刀是我的，當時我有
    拿出來準備要對付告訴人等語（見本院訴卷第74至75頁），
    足認扣案之黑色鐮刀1把係被告所有，且為被告為本案供犯
    罪所用之物無訛。
  ㈡證人即告訴人雖證稱：被告拿來攻擊我的刀非本案扣案的刀
    ，是1把類似水果刀，黑色精細的等語（見本院訴卷第63頁
    ）。然考量被告與告訴人間衝突情況緊張，可能對於刀具之
    確切形體無法確認之，且本案扣得之黑色鐮刀1把亦係黑色
    ，勾稽被告上開供述、本案監視器照片，被告應係使用扣案
    之黑色鐮刀攻擊告訴人，是以，該黑色鐮刀既係被告所有，
    且為供本案傷害犯行所用之物，應依刑法第38條第2項規定
    ，宣告沒收。
二、未扣案之鑰匙1把，應予宣告沒收，於全部或一部不能沒收
    或不宜執行沒收時，追徵其價額：
　  告訴人遭被告使用鑰匙刮傷，造成左側上臂擦挫傷之傷勢等
    情，業經認定如前，而該鑰匙亦係被告所有之家用鑰匙，足
    徵該鑰匙確係被告所有無訛，是以，被告既以鑰匙1把作為
    攻擊告訴人之用具，自為供本案傷害犯行所用之工具，應依
    刑法第38條第2項、第4項規定，宣告沒收，於全部或一部不
    能沒收時，追徵其價額。
三、扣案之折疊刀1把，不予宣告沒收：
　㈠證人即告訴人於本院審理時供稱：被告與我發生衝突時，並
    非使用折疊刀，是用1把黑色精細的刀等語（見本院訴卷第6
    3、70頁），是被告是否有使用扣案之折疊刀攻擊告訴人乙
    情，已有存疑。
　㈡被告亦於本院審理時陳稱：我跟告訴人發生衝突時，身上只
    有帶1把鐮刀，折疊刀是放在家中的桌上，那是我用來吃飯
    的刀子等語（見本院訴卷第76至77頁），是扣案之折疊刀1
    把雖係被告所有，然應非被告作為上開傷害犯行所用之工具
    ，應與本案無關，不予宣告沒收，併此敘明。
據上論斷，應依刑事訴訟法第299條第1項前段，判決如主文。
本案經檢察官許佩霖提起公訴，檢察官廖彥鈞到庭執行職務。
中　　華　　民　　國　　111 　年　　10　　月　　25　　日
　　　　　　　　　刑事第二庭   審判長法　官  林秋宜
                                     法　官　曾正龍
　　　　　　　　　　　　　　　       法　官　黃靖崴
以上正本證明與原本無異。 
如不服本判決應於收受送達後20日內向本院提出上訴書狀，並應
敘述具體理由；其未敘述上訴理由者，應於上訴期間屆滿後20日
內向本院補提理由書（均須按他造當事人之人數附繕本）「切勿
逕送上級法院」。告訴人或被害人如對於本判決不服者，應具備
理由請求檢察官上訴，其上訴期間之計算係以檢察官收受判決正
本之日期為準。因疫情而遲誤不變期間，得向法院聲請回復原狀
。
                                     書記官  阮弘毅
中　　華　　民　　國　　111 　年　　10　　月　　26　　日
附錄本案論罪科刑法條：
刑法第277條第1項
傷害人之身體或健康者，處五年以下有期徒刑、拘役或五十萬元
以下罰金。